臺灣板橋地方法院民事判決　　　　　　 95年度重訴字第399號
原　　　告　乙○○○○○○ ○.
法定代理人　甲○○○ ○○○○.
訴訟代理人　陳傳岳　律師
　　　　　　郭雨嵐　律師
　　　　　　汪家倩　律師
複 代理 人　黃惠敏　律師
被　　　告　合紀實業有限公司
法定代理人　丙○○
訴訟代理人　廖修三　律師
上列當事人間請求宣告許可執行事件，經本院於民國96年2 月7
日言詞辯論終結，判決如下：
    主  文
如附件所示之美國明尼蘇達州地方法院第03-6438 JNE/JSM 號判
決（United States District Court District of Minnesota,
Case No.03-6438 JNE/JSM） 准在中華民國為強制執行。
訴訟費用由被告負擔。
    事實及理由
一、原告主張：
  (一)查被告即債務人合紀實業有限公司（英文名稱Ho Feng
    Industry Co. Ltd. ，下稱「合紀公司」）係設於台北縣五
    股鄉○○路57號之玩具商，經營各種玩具（塑膠、紡織、木
    製、金屬）之設計、製造加工、裝配及批發買賣、手工藝品
    、食品罐頭、百貨買賣、各種玩具槍（噴水及軟水塞玩具槍
    、發射ＢＢ彈用玩具槍、無射出物模型槍、色彈玩具槍）（
    依照玩具槍管理規則辦理）之設計、製造加工、裝配及批發
    買賣、前各項有關產品之進出口貿易、及代理前各項有關國
    內外廠商產品報價投標及經銷業務（公司資料詳原證1 號）
    。原告即債權人乙○○○○○○ ○○○○○○ ○○○○ 係位於美國加州之公
    司，其在訴外人Magnum Research, Inc. 之專屬授權下販售
    DESERT EAGLE手槍複製品。
  (二)被告在未獲授權之情況下，自西元1998年起生產製造及販賣
    仿造之DESERT EAGLE手槍產品予美國之零售商，且其產品包
    裝上印有EAGLE MODEL 之名稱。原告乙○○○○○○ ○○○○○○ ○○○○
    向美國明尼蘇達州地方法院對被告合紀公司提起訴訟，美國
    明尼蘇達州地方法院認被告合紀公司使用EAGLE 及EAGLE
    MODEL 字樣、使用DESERT EAGLE之營業包裝及販賣DESERT
    EAGLE 手槍之仿冒品係違反美國商標法（Lanham Act. 15
    U.S.C.§1117(a)） 之規定，判決合紀公司應停止其侵權行
    為並給付乙○○○○○○ ○○○○○○ ○○○○ 美金2,025,000 元，此有美
    國明尼蘇達州地方法院第03-6438 JNE/JSM 號判決（United
    States District Court District of Minnesota, Case
    No. 03-6438 JNE/JSM） 可稽（原證2 號）。
  (三)就外國法院確定判決之效力，民事訴訟法第402 條定有明文
    ，即除非有該條第1 項第1 款至第4 款之情形，否則外國法
    院之確定判決於我國具有效力。最高法院92年台上字第985
    號民事裁判意旨認為：「民事訴訟法第402 條之立法體例，
    係以外國法院之確定判決在我國認其具有效力為原則，如有
    該條各款情形之一者，始例外不認其效力」，亦可知除有民
    事訴訟法第402 條第1 項各款情形外，外國法院之確定判決
    在我國應認其具有效力。系爭美國判決業經確定在案，且無
    民事訴訟法第402 條第1 項第1 款至第4 款之例外事由，依
    法在我國應具有效力：
    1.依中華民國法律，美國明尼蘇達州地方法院對系爭美國判
      決所涉案件有管轄權，無我國民事訴訟法第402 條第1 項
      第1 款之適用：
      (1)依我國民事訴訟法第15條之規定，美國明尼蘇達州對法
        院系爭美國判決所涉案件有管轄權：
         原告經商標權人美國明尼蘇達州公司Magnum
           Research, Inc.專屬授權（原證2 號第1 頁本案事
           實第1 點及第8 點），經銷DESERT EAGLE手槍之複
           製品，惟被告未獲商標權人授權，侵害商標權人
           Magnum Research, Inc. 及商標被授權人（本案原
           告）之商標權使用，生產製造及販賣仿造之DESERT
           EAGLE 手槍產品予美國零售商，且在產品包裝上印
           有EAGLE MODEL 之名稱，欺騙或造成消費者產生混
           淆誤認，業經明尼蘇達州地方法院判決確定，原告
           之行為已構成侵權行為。
        按臺灣臺東地方法院90年訴字第165 號判決及最高法
          院65年台抗字第162 號判例之見解認為: 「因侵權行
          為涉訟者，得由行為地之法院管轄，民事訴訟法第15
          條第1 項定有明文。管轄權之有無，應依原告主張之
          事實，按諸法律關於管轄之規定而為認定，與其請求
          之是否成立無涉。」在本案中，原告主張被告之侵權
          行為發生於商標權人Magnum Research, Inc. 所在之
          美國明尼蘇達州，管轄權之有無，應依原告主張之事
          實而為認定，被告既因侵權行為涉訟，則依我國民事
          訴訟法第15條第1 項之規定，美國明尼蘇達州地方法
          院對系爭美國判決所涉案件有管轄權。
      (2)又依我國民事訴訟法第25條之規定，美國明尼蘇達州法
        院對系爭美國判決所涉案件有管轄權：被告不但曾表示
        同意美國明尼蘇達州地方法院之對人管轄權且審判權適
        當，且亦於起訴後10個月（即2004年9 月）提出回應及
        反訴（原證2 號本案事實之第11點及第12點）；再者，
        被告訴訟代理人在本院民國96年1 月10日開庭時亦當庭
        表示被告曾於明尼蘇達州應訴（原證5 號民國96年1 月
        10 日 電子筆錄影本乙份），因此，美國明尼蘇達州地
        方法院依我國民事訴訟法第25條規定亦有管轄權。
    2.被告並曾於美國明尼蘇達州地方法院應訴，無我國民事訴
      訟法第402 條第1 項第2 款之適用：
      (1)就系爭美國判決所涉案件，被告合紀公司曾委任
        Michael D. Davis為其訴訟代理人應訴，被告之訴訟代
        理人除提出又撤回管轄權之抗辯外，亦於起訴2004年9
        月提出回應及反訴（原證2 號第1 頁本案事實之第12
        點）。被告合紀公司既已應訴且知悉訴訟之開始，訴訟
        上應訴及答辯之權益已受保障，即無我國民事訴訟法第
        402 條第1 項第2 款之適用。其後合紀公司雖終止委任
        Michael D. Davis為訴訟代理人，且未再委任任何律師
        或複代理人，不影響系爭美國判決於我國之效力。
      (2)再者，合紀公司雖於解任訴訟代理人後，無視於系爭美
        國判決所涉案件繼續進行，不再委任其他訴訟代理人或
        親自到庭進行訴訟程序，美國Jonathan Lebedoff 法官
        仍給予被告合紀公司14日內委任律師則不需負擔任何罰
        鍰之裁定，法官並命書記官將該裁定影本寄至被告合紀
        公司當時在台灣之地址（原證2 號第2 頁本案事實之第
        15點），以確保被告權益，惟被告仍未委任訴訟代理人
        （原證2 號第2 頁本案事實之第16點）。
      (3)按民事訴訟法第402 條第1 項第2 款但書規定：「但開
        始訴訟之通知或命令已於相當時期在該國合法送達，或
        依中華民國法律上之協助送達者，不在此限。」本案系
        爭美國判決所涉案件之開始訴訟通知或命令已合法通知
        被告，被告亦知悉訴訟之開始並應訴，系爭美國判決無
        我國民事訴訟法第402 條第1 項第2 款之適用。
    3.系爭美國判決之內容或訴訟程序，並未違反中華民國之公
      共秩序或善良風俗，無我國民事訴訟法第402 條第1 項第
      3 款之適用：
      被告在美國並未獲得美國商標權人授權，有欺騙或造成消
      費者產生混淆誤認之虞等侵權行為，系爭美國確定判決判
      定被告應給付原告美金2,025,000 元，並禁止其再為侵害
      行為（原證2 號判決內容第5 點及第6 點），此與我國商
      標法第61條「商標權人對於侵害其商標權者，得請求損害
      賠償，並得請求排除其侵害；有侵害之虞者，得請求防止
      之」，及公平交易法第30條「事業違反本法之規定，致侵
      害他人權益者，被害人得請求除去之；有侵害之虞者，並
      得請求防止之。」、同法第31條「事業違反本法之規定，
      致侵害他人權益者，應負損害賠償責任。」等規定符合。
      我國既有保護商標及商品包裝等之規定，則系爭美國判決
      當然未違反我國公序良俗。系爭美國判決並無民事訴訟法
      第402 條第1 項第3 款之情形。
    4. 由司法實務可知，我國與美國在訴訟上相互承認，系爭
       美國判決無我國民事訴訟法第402 條第1 項第4 款之適
       用：
      (1)美國明尼蘇達州外國金錢判決一致承認法（Minnesota
        Uniform Foreign Country Money-Judgments
        Recognition Act） 承認外國法院判決在美國明尼蘇達
        州同樣有效：
         Subdivision 1(1)規定：「『外國』係指除美國或
           美國之州、地區、政治實體、領域、或島嶼領地以
           外之任何的政府單位」 ("foreign state" means
           "any governmental unit other than the United
           States or any state, district, commonwealth,
           territory, or insular possession of the
           United States.")
         Subdivision 1(2)規定：「『外國判決』係指除
            (a)稅金(b) 罰金或罰鍰 (c)關於婚姻或家庭事件
           判決以外之任何准予或拒絕一定數額金錢給付之外
           國判決」 ("foreign judgment" means "any
           judgment of a foreign state granting or
           denying recovery of a sum of money," other
           than a judgment for ( a) taxes, (b)a fines or
           other penalty, or (c) in matrimonial or
           family matters.")
         Subdivision 3 規定：「外國法院判決和被賦予和
           獲得充分信任和尊重之其他州判決效力相同」[ 註
           ：充分信任和尊重條款是美國聯邦憲法第4 條中的
           第1 款，其要求各州對於他州之公共法律、案卷和
           司法程序，應給予充分信任與尊重.] （The foreig
           n judgment is enforceable in the same manner
           as the judgment of another state which is
           entitled to full faith and credit）
           （以上見原告附件9）
        .綜上，按「美國明尼蘇達州外國金錢判決一致承認
           法」之規定，美國明尼蘇達州法院對於符合要件之
           我國判決應加以承認，基於國際相互承認原則，我
           國法院亦應承認系爭美國判決在我國之效力。
      (2)基於國際間相互承認原則，美國明尼蘇達州最高法院判
        決亦肯認該外國法院之判決應被賦予和其他州或聯邦法
        院判決相同之效力：
        國際間相互承認原則（Principles of International
        Comity）為美國普通法原則，並為美國明尼蘇達州法院
        所遵循，美國明尼蘇達州最高法院判決Nicol v.Tanner
        案中即明白揭示：「互惠並非為外國判決在明尼蘇達州
        取得效力之前提要件[ 註：即不以外國法院承認美國明
        尼蘇達州法院判決為承認該外國法院判決之前提] ，在
        有管轄權之外國法院訴訟程序下取得該判決，並經充分
        、合理地審理爭點，該外國法院之判決應被賦予和其他
        州或聯邦法院判決相同之效力。」
         (Reciprocity is not prerequisite to obtaining
        enforcement in Minnesota of judgment obtained in
        foreign country; judgment of foreign nation,
        when rendered in proceeding in which the foreign
        court had jurisdiction and issues were fully and
        fairly litigated, should be entitled to no less
        effect on policy grounds than judgment of
        another state or federal court) （原告附件10）
      (3)台灣關係法明白表示缺乏外交關係或承認並不影響美國
        法律對臺灣的適用：
        台灣關係法第4 （A） 條：「缺乏外交關係或承認將
          不影響美國法律對臺灣的適用，美國法律將繼續對臺
          灣適用，就像1979年1 月1 日之前，美國法律對臺灣
          適用的情形一樣」（The absence of diplomatic
          relations or recognition shall not affect the
          application of the laws of the United States
          with respect to Taiwan, and the laws of the
          United States shall apply with respect to
          Taiwan in the manner that the laws of the
          United States applied with respect to Taiwan
          prior to January 1, 1979）（原告附件11）
        台灣關係法第4 （B） （1） 條：「當美國法律中提
          及外國、外國政府或類似實體、或與之有關之時，這
          些字樣應包括臺灣在內，而且這些法律應對臺灣適用
          。」（Whenever the laws of the United States
          refer or relate to foreign countries, nations,
          states, governments, or similar entities, such
          terms shall include and such laws shall apply
          with such respect to Taiwan） （原告附件11）
        台灣關係法第4 （B） （3） 條: 「a.美國對臺灣缺
          乏外交關係或承認，並不消除、剝奪、修改、拒絕或
          影響以前或此後臺灣依據美國法律所獲得的任何權利
          及義務（包括因契約、債務關係及財產權益而發生的
          權利及義務）。」（The absence of diplomatic
          relations and recognition with respect to
          Taiwan shall not abrogate, infringe, modify,
          deny, or otherwise affect in any way any
          rights or obligations (including but not
          limited to those involving contracts, debts,
          or property interests of any kind) under the
          laws of the United States heretofore or
          hereafter acquired by or with respect to
          Taiwan.） （原告附件11）
        台灣關係法第15條：「『美國法律』一詞，包括美國
          任何法規、規則、章程、法令、命令、美國及其政治
          分支機構的司法程序法」（the term "laws of the
          United States" includes any statute, rule,
          regulation, ordinance, order, or judicial rule
          of decision of the United States or any
          political subdivision thereof） （原告附件11）
        綜上，依美國明尼蘇達州外國金錢判決一致承認法、
          美國明尼蘇達州最高法院判決及台灣關係法之意旨，
          美國明尼蘇達州法院亦應對我國之判決加以承認。
      (4)我國最高法院69年台上字第3729號民事裁判亦肯認美國
        法院之判決效力：
        依最高法院69年台上字第3729號民事裁判之見解：「美
        國訂有『台灣關係法案』，與我國繼續實質上之關係；
        依美國最高法院判例揭示國際相互承認原則，該外國確
        定判決殊無民事訴訟法第402 條各款情形，自應宣示許
        可強制執行。」。按「美國最高法院」已揭示國際相互
        承認原則，最高法院69年台上字第3729號民事裁判並依
        此肯認美國確定判決於我國有司法上之相互承認，可見
        我國除與美國訂有台灣關係法案，具有實質上關係外，
        美國最高法院判例亦同樣採國際相互承認原則。
      (5)被告所呈被證四中所引最高法院85年台上字2373裁判，
        亦明白揭示此旨：
        此觀該判決倒數第7 行至第3 行：「依美國最高法院判
        例揭示國際相互承認之原則，並該國所訂之「台灣關係
        法案」，明訂與我國繼續維持實質上之關係，自不得謂
        美國法院判決有該條款（按：即我國民事訴訟法第402
        條第1 項第4 款）規定之情事」可知，並無被告所稱「
        與民事訴訟法第402 條第1 項第4 款以司法承認為原則
        之立法意旨相違」之情形。
  (四)綜上所述，本案系爭美國判決業經確定在案，並無民事訴訟
    法第402 條第1 項第1 款至第4 款之例外事由，依民事訴訟
    法第402 條之規定及最高法院92年台上字第985 號民事裁判
    之見解，在我國應承認其具有效力，原告爰依法請求宣示許
    可系爭美國判決之強制執行。
二、被告抗辯稱：
  (一)依據中華民國法律，美國明尼蘇達州地方法院對該院第03-6
    438JNE/JSM號案件並無管轄權：
    1.原告並未證明明尼蘇達州為侵權行為地，良以被告從未以
      DESERT EAGLE手槍產品售予任何美國之零售商，更無以是
      項商品出售於明尼蘇達州零售商，原告之主張並無證據以
      實其說。明尼蘇達州亦非行為地或結果地，原告即無得以
      我國民事訴訟法第15條之規定，以明尼蘇達州為侵權行為
      地主張其對本案有管轄權。
    2.原告主張被告在美國明尼蘇達州地方法院業已應訴，依我
      民事訴訟法第25條規定，被告不得主張明尼蘇達州地方法
      院無管轄權云云，惟我國民事訴訟法第25條規定：「被告
      不抗辯法院無管轄權而為本案之言詞辯論者，以其法院為
      有管轄權之法院。」查本案原告於明尼蘇達州起訴後，被
      告因見法院態度偏頗，逼令被告就範，接受不合理之和解
      金額，被告乃拒絕出庭，不為本案言詞辯論，原告無得主
      張我民事訴訟法第25條規定，使不具有管轄權之明尼蘇達
      州地方法院變為有管轄權。
  (二)被告縱於美國明尼蘇達州應訴，亦無得改變或阻我民事訴
    訟法第402 條第1 項第1 款之效力：
    按我民事訴訟法第402 條第1 項共計4 款，而各款分別論列
    ，其意乃謂外國確定判決罹於該項各款之一者，我國法院均
    不承認其效力，細考該四款之文字，並無後款得以優位於前
    款之但書性質，乃系爭外國判決對被告無管轄權，已如前述
    ，是被告有無在該外國法院應訴即無影響。
  (三)系爭美國明尼蘇達州地方法院之判決有違背中華民國之法律
    及公共程序、善良風俗：
    1.原告DESERT EAGLE商標所表彰之商品為武器類之手槍，規
      定於我商標法施行細則第13條：商品及服務分類表第13類
      火器類，此由原證二判決書第2 頁7 “DESERT EAGLE”表
      彰之商品足為證明。而被告所生產之玩具槍則屬前揭商品
      及服務分類表第28類商品。兩者分類顯不相同，實無引起
      消費者混淆之虞。
    2.被告產製DESERT EAGLE玩具手槍係基於商標專用權人巨大
      塑膠工業有限公司之授權，該公司持有中華民國第000000
      00號DESERT EAGLE商標，有我國商標註冊證及授權書為證
      （被證一、二），該合法註冊之商標並未遭受撤銷，被告
      依據授權而使用，並無違法。
    3.被告產製DESERT EAGLE玩具槍外銷美國，係經由本案原告
      乙○○○○○○ ○○○○○○ ○○○○ 所採購，茲隨狀提出12份海運提單
      （Bill of Lading）足資證明（被證三），其上記載發貨
      人（Shipper） 為Ho Feng Industry Co., Ltd.即合紀實
      業有限公司，而受貨人（Consignee） 均為SoftAir U.S.
      A.受通知人則為Cybergun SA （法國），到貨地點均為加
      州奧克蘭港（更證明尼蘇達州並非行為地，無管轄權）。
      本件原告豈能一方面向被告輸入玩具手槍，一方面以該玩
      具手槍向被告興訟。被告因認原告有欠誠信，且有訴訟詐
      欺之嫌，拒絕繼續應訴，其因此取得之一造辯論判決，既
      違法、又違公序良俗，依我民事訴訟法第402 絛第1 項第
      3 款規定，本國法院應不承認其效力。
    4.原告在明尼蘇達州地方法院之訴訟，有偽證及訴訟詐欺之
      嫌，致其判決有違公序良俗，本國法院應不承認其效力：
      (1)原告所提原證二號：明尼蘇達州法院判決中譯本，其「
        本案事實」欄第17項稱述：「Jerome Marsac 係
        CyberGun公司（SoftAir 之母公司）之董事長，表示根
        據其在該產業之經驗，Ho Feng 自1998年起每年至少銷
        售三萬件侵害DESERT EAGLE手槍之仿冒品，且至少自每
        一仿冒手槍中獲取3 塊美金之利潤。是以自1998年起，
        Ho Feng 藉由販賣系爭侵權產品至少獲得美金675,000
        元之利潤。本院認為上述證據屬實。」該法院因此判給
        原告所受損害三倍懲罰性賠償金達美金2,025,000 元，
        但查：
        被告合紀公司係原告SoftAir U.S.A.之代工廠商，原
          告向被告訂貨，由被告出口至原告指定港即美國加州
          奧克蘭港（OAKLAND）， 每件玩具槍之價格甚為微小
          ，每次出貨之數量與價格均應通知原告之母公司
          CyberGun公司。CyberGun公司董事長Jerome Marsac
          對上開事實知之甚詳，惟證人非基於自己所見所聞之
          事實，為貪不法利益，竟不惜於明尼蘇達州地方法院
          偽證謂被告每年至少銷售3 萬件，且每件之獲利為3
          美元。按被告乃製造商及出口商，在美國並無從事零
          售業，何來每件獲利3 美元之說，Jerome Marsac 明
          顯偽證，乃美國明尼蘇達州地院之判決，竟未查證而
          輕率加以採信，原告不無訴訟詐欺之嫌，其間又涉及
          母公司負責人之偽證，該美國明尼蘇達州地院之判決
          即有違我國公序良俗而無效力。
        外國法院之判決有無違背我國之公序良俗，乃係法官
          應依職權加以斟酌之事項，法官應促當事人為適當之
          主張及舉證後加以判斷，本件被告認為原告所述之外
          國判決，明顯基於其利害關係人之偽證而作成，原告
          亦涉及訴訟詐欺，顯已罹於我民事訴訟法第402 條第
          1 項第3 款之規定，我國法院不應承認該判決之效力
  (四)原告尚未證明系爭美國明尼蘇達州之判決，合於我民事訴訟
    法第402 條第1 項第4 款之相互承認：
    1.前揭法條第1 項第4 款所謂相互承認係指司法上之承認而
      言，並非指國際法上或政治上之相互承認。如所周知，美
      國各州法律不同，程序法亦互有所異，原告並未證明我國
      法院判決之效力亦受明尼蘇達州法院所承認，原告所稱本
      案並無違反民事訴訟法第402 條第1 項第4 款云云，不能
      採信。至於原告所引台灣關係法案所揭示國際相互承認之
      原則，顯與民事訴訟法第402 條第1 項第4 款以司法承認
      為原則之立法意旨有違（被證四），原告之主張乃相互矛
      盾，應無可取。
    2.關於93年台上字第1943號：原告所引裁判要旨 (二)「 …
      …如外國法院已有具體承認我國判決之事實存在，或客觀
      上可期待其將來承認我國法院之判決，即可認有相互之承
      認。」惟查原告並未舉證明尼蘇達州地方法院確曾承認我
      國判決可在該州發生效力並可執行；另原告亦未提出若何
      「客觀之事證」證明該州法院可期待其將來承認我國法院
      判決之效力，我國法院自亦無得於現階段承認該州判決之
      效力。
    3.關於69年台上字第3729號：既言美國最高法院判例揭示台
      灣關係法案為「國際相互承認原則」，即屬非「司法相互
      承認」自明。而我民事訴訟法第402 條第1 項第4 款之立
      法意旨清楚指明「係指司法上之承認」而言，並非指國際
      法或政治上之承認，為避免誤解，乃於民國92年修法時將
      「國際」二字刪除，以杜爭議，原告所引69年台上字第
      3729號判決之製作係在92年修法之前，對本案無適用餘地
      。
三、本院之判斷：
  (一)原告主張美國明尼蘇達州地方法院第03-6438 JNE/JSM 號判
    決（United States District Court District of Minneso
    ta, Case No. 03-6438 JNE/JSM）判令被告應停止其侵權行
    為並給付原告美金2,025,000 元，並確定在案，業據其提出
    經我國北美事務協調委員會駐芝加哥台北經濟文化辦事處簽
    證之美國明尼蘇達州地方法院第03-6438 JNE/JSM 號判決、
    中譯文暨美國J. Thoman Vitt律師聲明書公證本、中譯文為
    證（原證三、原證四），且為被告所不爭執，堪認為真實。
  (二)按以外國法院之確定判決聲請強制執行者，以該判決無我國
    民事訴訟法第402 條第1 項各款情形之一，並經我國法院以
    判決宣示許可其執行者為限，得為強制執行，我國強制執行
    法第4 條之1 第1 項定有明文。又外國法院之確定判決，有
    左列各款情形之一者，不認其效力：一  依中華民國之法律
    ，外國法院無管轄權者。二  敗訴之一造，為中華民國人而
    未應訴者。但開始訴訟所需之通知或命令已在該國送達本人
    ，或依中華民國法律上之協助送達者，不在此限。三  外國
    法院之判決，有背公共秩序或善良風俗者。四  無相互之承
    認者，民事訴訟法第402 條第1 項亦有規定。經查，本件係
    爭美國判決業已確定，已如上述，則本件所應審究者厥為該
    判決，有無我國民事訴訟法第402 條第1 項所列各款情形。
    茲分述如下：
    1.依照中華民國之法律，美國明尼蘇達州法院對就系爭美國
      訴訟有無管轄權？
      (1)依涉外民事法律適用法第9 條第1項 規定：關於由侵權
        行為而生之債，依侵權行為地法，但中華民國法律不認
        為侵權行為者不適用之。又民事訴訟法第15條第1 項規
        定：因侵權行為涉訟者，得由行為地之法院管轄。另我
        國商標法第61條規定：侵害他人之商標權亦屬侵權行為
        。再管轄權之有無，應依原告主張之事實，按諸法律關
        於管轄之規定而為認定，與其請求之是否成立無涉。系
        爭案件中，原告主張被告之侵權行為發生於商標權人
        Magnum Research, Inc. 所在之美國明尼蘇達州，管轄
        權之有無，應依原告主張之事實而為認定，被告既因侵
        權行為涉訟，則依我國民事訴訟法第15條第1 項之規定
        ，美國明尼蘇達州地方法院對系爭美國判決所涉案件有
        管轄權。
      (2)被告於訴訟開時雖以美國明尼蘇達州地方法院欠缺對人
        管轄為由請求駁回原告之訴。然被告之後又撤回上述請
        求，並同意美國明尼蘇達州地方法院具有對人管轄權且
        審判權適當，並於起訴後10個月（即2004年9 月）提出
        回應及反訴（見原證2 號本案事實之第11點及第12點）
        ，美國明尼蘇達州地方法院依我國民事訴訟法第25條規
        定亦有管轄權。
      綜上，美國明尼蘇達州地方法院就系爭事件應有國際管轄
      權，本件並無民事訴訟法第402 條第1 款之情形。
    2.系爭判決有無我國民事訴訟法第402 條第1 項第2 款之情
      形？
      (1)系爭美國判決所涉案件，被告曾委任Michael D. Davis
        為其訴訟代理人應訴，被告之訴訟代理人除提出又撤回
        管轄權之抗辯外，亦於起訴2004年9 月提出回應及反訴
        （見原證2 號第1 頁本案事實之第12點）。被告既已應
        訴且知悉訴訟之開始，訴訟上應訴及答辯之權益已受保
        障，即無我國民事訴訟法第402 條第1 項第2 款之適用
        。
      (2)再者，被告雖於解任訴訟代理人後，於系爭美國判決所
        涉案件繼續進行，不再委任其他訴訟代理人或親自到庭
        進行訴訟程序，美國Jonathan Lebedoff 法官仍給予被
        告合紀公司14日內委任律師則不需負擔任何罰鍰之裁定
        ，法官並命書記官將該裁定影本寄至被告合紀公司當時
        在台灣之地址（見原證2 號第2 頁本案事實之第15點）
        ，以確保被告權益，惟被告仍未委任訴訟代理人（見原
        證2 號第2 頁本案事實之第16點）。依民事訴訟法第40
        2 條第1 項第2 款但書規定：「但開始訴訟之通知或命
        令已於相當時期在該國合法送達，或依中華民國法律上
        之協助送達者，不在此限。」本案系爭美國判決所涉案
        件之開始訴訟通知或命令已合法通知被告，被告亦知悉
        訴訟之開始並應訴。
      綜上，系爭美國判決無我國民事訴訟法第402 條第1 項第
      2 款之情形。
    3.系爭美國判決之內容或訴訟程序，有無違反中華民國之公
      共秩序或善良風俗？
      (1)被告認為系爭美國判決有違反公共秩序及善良風俗，係
        以下列事由：
        被告所生產之玩具槍屬商品及服務分類表第28類，原
          告商標DESERT EAGLE規定於我商標法施行細則第13類
          ，兩者分類不同，實無引起消費者混淆之虞。
         被告經巨大塑膠工業有限公司授權，巨大塑膠工業
           有限公司持有中華民國第0000 0000 號DESERT
           EAGLE 商標註冊證及授權書，被告依據授權而使用
           ，並無違法。
         被告合紀公司係原告SoftAir U.S.A.之代工廠商，
           原告向被告訂貨，由被告出口至原告指定港即美國
           加州奧克蘭港（OAKLAND） ，每件玩具槍之價格甚
           為微小，每次出貨之數量與價格均應通知原告之母
           公司CyberGun公司。CyberGun公司董事長Jerome
           Marsac對上開事實知之甚詳，惟證人非基於自己所
           見所聞之事實，為貪不法利益，竟不惜於明尼蘇達
           州地方法院偽證謂被告每年至少銷售3 萬件，且每
           件之獲利為3 美元。按被告乃製造商及出口商，在
           美國並無從事零售業，何來每件獲利3 美元之說，
           Jerome Marsac 明顯偽證，乃美國明尼蘇達州地院
           之判決，竟未查證而輕率加以採信，原告不無訴訟
           詐欺之嫌，其間又涉及母公司負責人之偽證。
      (2)惟按「禁止實質再審查」，為普世各國就他國法院確定
        判決之承認程式已然確立之原則，因此，在外國確定判
        決之承認及許可執行之程式中，原則上不得就外國判決
        之事實認定及法律適用是否允當，再為實質性之審查。
        我國最高法院85年台上字第2597號判決、84年台上字第
        2534號判決亦認為：「我國是否不認外國法院確定判決
        之效力，應以該外國法院確定判決有無民事訴訟法第40
        2 條所列各款情形為認定標準，並非就同一事件更為審
        判，外國法院認定事實或適用法規是否無瑕，並不在審
        認之範圍。」。是僅在為維護內國之公共及倫理之基本
        秩序，例外有限度的進行審查，因此民事訴訟法第402
        第3 款始規定外國判決，有背公共秩序或善良風俗者，
        不認其效力，而該條所謂「公共秩序」、「善良風俗」
        ，參照涉外民事法律適用法第25條之立法理由所示，前
        者指立國精神與基本國策之具體表現，而後者則為發源
        於民間之倫理觀念，質言之，外國法院確定裁判得以本
        款拒絕承認其效力者，乃其判決承認之結果將抵觸我國
        法秩序或倫理秩序之基本原則或基本理念時，始例外地
        排除其判決在我國之效力，則外國確定裁判僅與我國法
        之任意規定不符者固毋論，縱其違背我國法之強制規定
        ，但未達抵觸上開法秩序之基本原則或理念時，仍不得
        逕予排斥。
      (3)系爭美國確定判決認定被告在美國並未獲得美國商標權
        人授權，有造成消費者產生混淆誤認之虞等侵權行為，
        並判定被告應給付原告美金2,025,000 元，並禁止其再
        為侵害行為（見原證2 號永久禁制令第10點暨判決內容
        第5 點及第6 點），此與我國商標法第61條「商標權人
        對於侵害其商標權者，得請求損害賠償，並得請求排除
        其侵害；有侵害之虞者，得請求防止之」，及公平交易
        法第30條「事業違反本法之規定，致侵害他人權益者，
        被害人得請求除去之；有侵害之虞者，並得請求防止之
        。」、同法第31條「事業違反本法之規定，致侵害他人
        權益者，應負損害賠償責任。」等規定符合。我國既有
        保護商標及商品包裝等之規定，依上開說明，系爭美國
        判決並未違反我國「公共秩序」或「善良風俗」。
      (4)至於上述(1)有關被告所列舉之事由，係屬實體爭議，依
        上述所述，並非本件承認外國判決之訴所應審酌之範圍
        。況原告在「美國」就被告外銷DESERT EAGLE玩具槍
        於美國等侵害行為起訴，即應根據「美國」商標法等相
        關法律規定及「美國」之商品及服務分類表判斷被告是
        否有侵權，系爭美國判決已由美國明尼蘇達州法院依法
        審理實體問題並判決確定，被告爭執在「我國」所屬商
        品及服務分類非屬同一，實與系爭判決適用美國法律無
        涉。被告辯稱經巨大塑膠工業有限公司授權，然而，
        被告所辯與本件承認外國判決之訴無關，亦與被告外銷
        DESERT EAGLE玩具槍於美國等侵害行為無關。又商標制
        度採屬地主義，被告在「美國」侵害原告「美國」DESE
        RT EAGLE商標權及商品外觀，有如前述，縱使原告經巨
        大塑膠工業有限公司在台灣授權，其效力亦僅限於台灣
        ，並不影響美國商標權人及專屬被授權人在美國向被告
        主張權利。按各國法院傳訊證人作證，依法均須履行
        一定程序並要求證人具結或宣示，且偽證應負法律上之
        責任。原告依法在法院面前作證，相關事實並業經美國
        明尼蘇達州地方法院調查認為明確（見原證2 號本案事
        實第17點）。次按被告在未經授權之情況下，製造銷售
        DESERT EAGLE手槍之仿冒品，使用EAGLE 及EAGLE
        MODEL 字樣及DESERT EAGLE手槍之產品包裝之事實，已
        經美國明尼蘇達州地方法院查明（見原證２號本案事實
        第9 點、第18點）。被告提出之出口報單及海運提單，
        原告已否認其形式及實質上之真實性，且被告未能證明
        與系爭產品有何相關，尚難遽採。被告列舉之事由，並
        不足以證明承認系爭判決之結果將抵觸我國法秩序或倫
        理秩序之基本原則或基本理念。
      綜上，系爭美國判決之內容或訴訟程序，並無違反中華民
      國之公共秩序或善良風俗。
    4.系爭美國判決有無我國民事訴訟法第402 條第1 項第4 款
      之情形？
      (1)按民事訴訟法第402 條第1 項第4 款所謂相互之承認，
        係指司法上之承認而言，並非指國際法上或政治上之承
        認。而司法上之相互承認，基於國際間司法權相互尊重
        及禮讓之原則，如外國法院已有具體承認我國判決之事
        實存在，或客觀上可期待其將來承認我國法院之判決，
        即可認有相互之承認（最高法院93年台上字第1943號判
        決意旨參照）。
      (2)台灣關係法明示缺乏外交關係或承認並不影響美國法律
        對臺灣之適用：
        台灣關係法第4 （A） 條：「缺乏外交關係或承認將
          不影響美國法律對臺灣的適用，美國法律將繼續對臺
          灣適用，就像1979年1 月1 日之前，美國法律對臺灣
          適用的情形一樣」（The absence of diplomatic
          relations or recognition shall not affect the
          application of the laws of the United States
          with respect to Taiwan, and the laws of the
          United States shall apply with respect to
          Taiwan in the manner that the laws of the
          United States applied with respect to Taiwan
          prior to January 1, 1979）
        台灣關係法第4 （B） （1） 條：「當美國法律中提
          及外國、外國政府或類似實體、或與之有關之時，這
          些字樣應包括臺灣在內，而且這些法律應對臺灣適用
          。」（Whenever the laws of the United States
          refer or relate to foreign countries, nations,
          states, governments, or similar entities, such
          terms shall include and such laws shall apply
          with such respect to Taiwan）
        台灣關係法第4 （B） （3） 條: 「a.美國對臺灣缺
          乏外交關係或承認，並不消除、剝奪、修改、拒絕或
          影響以前或此後臺灣依據美國法律所獲得的任何權利
          及義務（包括因契約、債務關係及財產權益而發生的
          權利及義務）。」（The absence of diplomatic
          relations and recognition with respect to
          Taiwan shall not abrogate, infringe, modify,
          deny, or otherwise affect in any way any
          rights or obligations (including but not
          limited to those involving contracts, debts,
          or property interests of any kind) under the
          laws of the United States heretofore or
          hereafter acquired by or with respect to
          Taiwan.）
        台灣關係法第15條：「『美國法律』一詞，包括美國
          任何法規、規則、章程、法令、命令、美國及其政治
          分支機構的司法程序法」（the term "laws of the
          United States" includes any statute, rule,
          regulation, ordinance, order, or judicial rule
          of decision of the United States or any
          political subdivision thereof）
          （以上見本院卷第133頁至第144頁附件）
      (3)最高法院69年台上字第3729號判決意旨明示：「美國訂
        有『台灣關係法案』，與我國繼續實質上之關係；依美
        國最高法院判例揭示國際相互承認原則，該外國確定判
        決殊無民事訴訟法第402 條各款情形，自應宣示許可強
        制執行。」
      (4)徵諸美國明尼蘇達州外國金錢判決一致承認法（
        Minnesota Uniform Foreign Country
        Money-Judgments Recognition Act） 承認外國法院判
        決在美國明尼蘇達州同樣有效：
         Subdivision 1(1)規定：「『外國』係指除美國或
           美國之州、地區、政治實體、領域、或島嶼領地以
           外之任何的政府單位」 ("foreign state" means
           "any governmental unit other than the United
           States or any state, district, commonwealth,
           territory, or insular possession of the
           United States.")
         Subdivision 1(2)規定：「『外國判決』係指除
            (a)稅金(b) 罰金或罰鍰 (c)關於婚姻或家庭事件
           判決以外之任何准予或拒絕一定數額金錢給付之外
           國判決」 ("foreign judgment" means "any
           judgment of a foreign state granting or
           denying recovery of a sum of money," other
           than a judgment for ( a) taxes, (b)a fines or
           other penalty, or (c) in matrimonial or
           family matters.")
         Subdivision 3 規定：「外國法院判決和被賦予和
           獲得充分信任和尊重之其他州判決效力相同」[ 註
           ：充分信任和尊重條款是美國聯邦憲法第4 條中的
           第1 款，其要求各州對於他州之公共法律、案卷和
           司法程序，應給予充分信任與尊重.] （The
           foreign judgment is enforceable in the same
           manner as the judgment of another state which
           is entitled to full faith and credit）
           （以上見本院卷第124頁至第125頁附件9）
      (5)綜上，由司法實務可知，我國與美國在訴訟上相互承認
        ，系爭美國判決並無我國民事訴訟法第402 條第1 項第
        4 款之情形。
    綜上所述，爭美國判決並無我國民事訴訟法第402 條第1 項
    所列各款情形。
  (三)被告聲請訊問證人楊宗寬，係以證人為巨大塑膠工業有限公
    司負責人，該公司持有我國註冊第00000000號DESERT EAGLE
    及圖之商標，商標使用商品類別為28類之玩具，該商標註冊
    迄未經任何人撤銷，被告經授權得使用該商標，而原告商標
    使用之商品類別為武器類，兩商標並不相同，明尼蘇達州之
    系爭判決乃明顯枉法誤判，我國法院依憲法保障人民權利之
    正當行使，應不承認系爭判決之效力等情為由。惟查：我國
    法院判斷是否承認外國確定判決之效力時，無須就同一事件
    重新審理，已有前述。況按商標制度採屬地主義，美國第
    1,822, 625號註冊商標（即DESERT EAGLE商標）係由該美國
    商標權人Magnum Research, Inc. 擁有，並專屬授權原告（
    專屬被授權人）行使，被告既在美國侵害美國商標權人及專
    屬被授權人DESERT EAGLE商標權及商品外觀等權利，依法被
    告即應負損害賠償責任，且此業經系爭美國明尼蘇達州法院
    確定判決所肯認，亦如上述。且我國註冊第00000000號商標
    與系爭美國判決所涉之美國第1, 822,625號註冊商標係屬二
    事，自無訊問證人楊宗寬之必要。
  (四)從而，原告請求就如附件所示之美國明尼蘇達州地方法院第
    03-6438JNE/J SM 號判決（United States District Court
    District of Minnesota, Case No. 03-6438 JNE/JSM） 准
    在中華民國為強制執行，為有理由，應予准許。
  (五)本件論證已臻明確，兩造其餘主張、陳述及所提之證據暨攻
    擊防禦方法，經本院審酌後，認均與本案判斷結果無影響，
    毋庸再予一一審酌，附此敘明。
四、結論：本件原告之訴為有理由，依民事訴訟法第78條，判決
    如主文。
中　　華　　民　　國　　96　　年　　3 　　月　　7　　日
                  民事第一庭    法　官　李世貴
以上正本係照原本作成。
如對本判決上訴，須於判決送達後20日內，向本院提出上訴狀，
上訴臺灣高等法院（應按他造人數提出繕本）。
中　　華　　民　　國　　96　　年　　3 　　月　　12 　日
      　　　　　　　　　　　　　書記官  蘇哲男
